臺灣基隆地方法院基隆簡易庭民事判決
110年度基簡字第1155號
原      告  明台產物保險股份有限公司

法定代理人  長瀬耕一
訴訟代理人
被      告  李秀藍(即陳志成之繼承人)


            陳詠凱(即陳志成之繼承人)


            陳巧玲(即陳志成之繼承人)


上列當事人間清償債務事件，本院於民國111年1月20日言詞辯論
終結，判決如下：
    主  文
被告應於繼承債務人即被繼承人陳志成之遺產範圍內，連帶給付
原告新臺幣貳拾壹萬零伍元，及其中新臺幣貳拾萬元，自民國九
十四年五月二十五日起至清償日止，按週年利率百分之十四點九
計算之利息。
原告其餘之訴駁回。
訴訟費用由被告於繼承債務人即被繼承人陳志成之遺產範圍內連
帶負擔。
本件得假執行。但被告如於假執行程序實施前以新臺幣貳拾壹萬
零伍元為原告供擔保，免為假執行。
    事實及理由
一、按訴狀送達後，原告不得將原訴變更或追加他訴，但請求之
    基礎事實同一者、擴張或減縮應受判決事項之聲明者、不甚
    礙被告之防禦及訴訟之終結者，不在此限。民事訴訟法第25
    5條第1項第2款、第3款、第7款定有明文。查原告起訴聲明
    ，初係被告李秀藍應給付原告新臺幣（下同）210,005 元，
    及其中200,000元，自民國94年5月25日起至清償日止，按年
    息百分之14.9計算之利息；被告陳詠凱、陳巧玲應於繼承債
    務人即被繼承人陳志成之遺產範圍內，連帶給付原告210,00
    5 元，及其中200,000元，自94年5月25日起至清償日止，按
    年息百分之14.9計算之利息。嗣則於本院111年1月20日言詞
    辯論期日，更正本件應受判決事項之聲明，求為判命被告陳
    詠凱、陳巧玲應於繼承債務人即被繼承人陳志成之遺產範圍
    內，與被告李秀藍連帶給付原告210,005元，及其中200,000
    元，自94年5月25日起至清償日止，按年息百分之14.9計算
    之利息，核屬減縮應受判決事項之聲明，且其請求之基礎事
    實同一，尤不甚礙被告之防禦及訴訟之終結，合於上開規定
    ，應予准許。
二、原告起訴主張：被繼承人即債務人陳志成於93年9月20日向
    訴外人台新國際商業銀行股份有限公司（下稱台新銀行）申
    請信用貸款，台新銀行則向原告投保消費者貸款信用保險。
    嗣前項貸款獲台新銀行核貸，惟陳志成並未依約還款，積欠
    台新銀行本金及利息合計210,005元，致原告依保險契約理
    賠台新銀行167,380元，嗣台新銀行則將前揭債權讓與原告
    。嗣陳志成於98年2月14日死亡，被告3人為其繼承人，並未
    於法定期限內向管轄法院聲明拋棄繼承或聲請限定繼承，依
    法自應承受陳志成之債務（其中被告陳詠凱及陳巧玲於繼承
    開始時為限制行為能力人，依民法繼承編施行法第1條之1，
    應於繼承陳志成遺產範圍內，負清償責任）。為此，爰基於
    債權讓與、消費借貸及繼承之法律關係，提起本件訴訟，並
    聲明：被告陳詠凱、陳巧玲應於繼承債務人即被繼承人陳志
    成之遺產範圍內，與被告李秀藍連帶給付原告210,005 元，
    及其中200,000元，自94年5月25日起至清償日止，按年息百
    分之14.9計算之利息。
三、被告陳詠凱聲明駁回原告之訴，並答辯如下：其從小到大都
    未曾與陳志成一起生活，不知陳志成生前之生活獲經濟狀況
    ，亦不知悉其遺產及債務之情形，其係於110年2月許，才自
    祖母及姑姑口中知悉陳志成已於98年間死亡，並於同年5月
    接獲原告寄送之債務催繳通知，始知悉陳志成之債務狀況，
    故原告要求其應就陳志成之前揭債務負擔清償之責，顯然有
    失公平。被告李秀藍則答辯：陳志成在很久以前就沒有跟我
    們一起住，所以我們不知道他的債務狀況；被告陳巧玲則答
    辯：跟李秀藍講的一樣。
四、本院之判斷：
　㈠被繼承人即債務人陳志成於93年9月20日向台新銀行申請信用
    貸款，台新銀行則向原告投保消費者貸款信用保險。嗣前項
    貸款獲台新銀行核貸，惟陳志成並未依約還款，積欠台新銀
    行本金及利息合計210,005元，致原告依保險契約理賠台新
    銀行167,380元，嗣台新銀行則將前揭債權讓與原告，陳志
    成責於98年2月14日死亡，被告3人為其繼承人，並未於法定
    期限內向管轄法院聲明拋棄繼承或聲請限定繼承等事實，業
    據原告提出易貸金卡易貸專案申請書、消費者貸款信用保險
    理賠申請書、債權移轉證明書、陳志成之除戶謄本、繼承系
    統表、家事事件公告查詢結果、被告3人之戶籍謄本、存證
    信函、送達回執等件為證，並有本院民事紀錄科查詢表在卷
    可佐，復經本院依職權調取本院110年度司繼字第437號卷核
    閱屬實，自堪信為真實。
　㈡按繼承人自繼承開始時，除本法另有規定外，承受被繼承人
    財產上之一切權利、義務；繼承人對於被繼承人之債務，負
    連帶責任，97年1月2日修正前民法第1148條前段、第1153條
    第1項定有明文。次按繼承在民法繼承編98年5月22日修正施
    行前開始，繼承人因不可歸責於己之事由或未同居共財者，
    於繼承開始時無法知悉繼承債務之存在，致未能於修正施行
    前之法定期間為限定或拋棄繼承，以所得遺產為限，負清償
    責任。但債權人證明顯失公平者，不在此限，民法繼承編施
    行法第1條之3第4項亦有明文。又繼承人對於被繼承人之債
    務，以因繼承所得遺產為限，負連帶責任，民法第1153條第
    1項亦有明文。又依「法官知法」及「法官審判獨立」之原
    則，法官適用法律之職責，並不當然受當事人基於辯論權所
    主張法律上見解之拘束（最高法院95年度台上字第1302號民
    事裁判意旨參照）。本件陳志成於98年2月14日死亡，其繼
    承係在98年5月22日民法繼承編修正施行前開始，又陳志成
    於向台新銀行申貸本件貸款之時，雖曾留存其戶籍地址，惟
    其通訊地址係記載為新北市○○區○○○路000號4樓，聯絡人記
    載為「莊家意」、「莊凡慕」、「吳麗雲」、「莊家懿」等
    人，均非被告3人，此有前揭之貸款申請書可佐。顯見陳志
    成於申貸本件貸款之時即已離家，未與被告3人同居共財。
    又父母子女間未將有無負債及負債情形明確告知對方之情形
    ，實屬常見，復查無其他證據資料足認被告3人知悉本件繼
    承債務之存在，原告亦未提出證據證明被告3人知悉本件繼
    承債務之存在，暨被告3人以繼承之遺產為限，負擔清償責
    任，有何顯失公平之處，是若令與本件債務無關之被告3人
    以自己財產清償本件債務，除對被告3人顯屬過苛外，反增
    加原告於訂立本件貸款契約時所無之利益，自不合理。
　　從而，依上述民法繼承編施行法第1條之3第4項規定，被告3
    人自僅以因繼承所得遺產為限，對債權人即原告負代為履行
    之清償責任。原告主張被告李秀藍對被繼承人陳志成之債務
    應負無限清償責任，即無可採。
五、從而，原告本於繼承、消費借貸及債權讓與之法律關係，請
    求被告3人於繼承債務人即被繼承人陳志成遺產範圍內，連
    帶給付如主文第1項所示之金額、利息，為有理由，應予准
    許。逾此範圍則無理由，不應准許。
六、本件第一審裁判費為2,320元，此外別無其他費用支出，是
    本件訴訟費用確定為2,320元。爰依職權確定前開訴訟費用
    由被告連帶負擔。
七、本件原告勝訴部分係因訴訟標的金額未逾500,000元，適用
    簡易程序所為被告敗訴之判決，依民事訴訟法第389條第1項
    第3款，應依職權宣告假執行，併酌情宣告被告預供相當之
    擔保金額後，得免為假執行。
八、據上論結，本件原告之訴一部為有理由，一部為無理由，依
    民事訴訟法第436條第2項、第79條、第87條第1項、第85條
    第2項、第389條第1項第3款、第392條第2項，判決如主文。
中　　華　　民　　國　　111 　年　　1 　　月　　28　　日
　　              基隆簡易庭法　官　周裕暐
以上正本係照原本作成。
對於本件判決如有不服，應於收受送達後20日內向本院提出上訴
書狀，上訴於本院合議庭，並按他造當事人之人數附具繕本。
中　　華　　民　　國　　111 　年　　1 　　月　　28　　日
                            書記官  謝佳妮